【裁判字號】    96,交易,256
【裁判日期】    970423
【裁判案由】    公共危險
【裁判全文】
臺灣彰化地方法院刑事判決             96年度交易字第256號
公  訴  人  臺灣彰化地方法院檢察署檢察官
被      告  甲○○
選任辯護人  吳鴻昌律師
上列被告因公共危險案件，經檢察官請簡易判決處刑（96年度偵
字第9601號），本院認不宜以簡易判決處刑，改用通常程序審理
後，依簡式審判程序判決如下：
    主  文
甲○○服用酒類，不能安全駕駛動力交通工具而駕駛，處拘役貳
拾日，如易科罰金，以新臺幣壹仟元折算壹日。緩刑貳年。
  犯罪事實及理由
一、本件犯罪事實除補充如下外，其餘均與檢察官聲請簡易判決
    處刑書之記載相同，茲引用之（如附件）：
    被告甲○○雖罹患精神分裂症且認知功能退化，然為本案行
    為時，未受到精神症狀之影響，並無因精神障礙或其他心智
    缺陷，致不能或降低辨識其行為違法或欠缺依其辨識而行為
    之能力。
二、本件證據除補充如下外，其餘亦均與檢察官聲請簡易判決處
    刑書之記載相同，茲引用之（如上附件）：
  (一)被告於本院審理時之自白。
  (二)財團法人彰化基督教醫院彰基精鑑字第097010004 號精神鑑
    定報告書1紙。
三、比較新舊法：
    按行為後法律有變更者，適用行為時之法律。但行為後之法
    律有利於行為人者，適用最有利於行為人之法律，刑法第2
    條第1 項定有明文；本案被告違法酒醉駕車時，即行為時為
    民國96年9 月26日，而刑法第185 條之3 之條文，業於97年
    1 月2 日經總統以華總一義字第09600177841 號令修正公布
    ，是被告行為後法律有變更，依法應有上開新舊法比較之適
    用情狀。經查：
  (一)本案被告行為時即修正前刑法第185 條之3 規定：「服用毒
    品、麻醉藥品、酒類或其他相類之物，不能安全駕駛動力交
    通工具而駕駛者，處1 年以下有期徒刑、拘役或3 萬元以下
    罰金。」；而修正後刑法第185 條之3 規定：「服用毒品、
    麻醉藥品、酒類或其他相類之物，不能安全駕駛動力交通工
    具而駕駛者，處1 年以下有期徒刑、拘役或科或併科15萬元
    以下罰金。」。是修正後刑法第185 條之3 ，其犯罪構成要
    件未修正。另按中華民國94年1 月7 日刑法修正施行後，刑
    法分則編所定罰金之貨幣單位為新臺幣。但76年6 月26日至
    94年1 月7 日新增或修正之條文，就其所定數額提高為3 倍
    ，刑法施行法第1 條之1 第1 項、第2 項但書分別定有明文
    。故修正前刑法第185 條之3 （即88年4 月21日增訂公布）
    之法定刑度為「處1 年以下有期徒刑、拘役或銀元3 萬元即
    新臺幣9 萬元以下罰金」，修正後刑法第185 條之3 之法定
    刑度，就罰金刑部分，由原先之「或」增訂為「或科或併科
    」，金額由「（銀元）3 萬元（即新臺幣9 萬元）」增訂為
    「（新臺幣）15萬元」，其餘有期徒刑之法定本刑上限及拘
    役等，則未變動。
  (二)經比較上開修正前、後之刑法第185 條之3 規定，以被告行
    為時即修正前刑法第185 條之3 之規定，較有利於被告。從
    而，本案依刑法第2 條第1 項前段，應適用修正前刑法第18
    5 條之3 之規定論處。
四、量刑理由
    爰審酌被告於上開時地酒後已不能安全駕駛，仍漠視一般往
    來之公眾及駕駛人之用路安全，貿然上路，除無視於政府因
    駕駛人酒後駕車肇事機率大增，常會造成其他用路人不可彌
    補之傷害，而一再宣導不要酒後駕車之政令宣導外，亦輕忽
    法律，不尊重他人及自己之生命、身體安全，社會危害性不
    輕；惟被告本身罹患精神分裂症且認知功能退化，雖為本案
    時，並未受到精神症狀之影響，然精神分裂症導致功能退化
    而有輕度智能障礙，且因被告服藥順從性不佳，會造成精神
    症狀之改變，以致無法穩定就業，家境貧苦，有上開鑑定書
    足參，核屬社會弱勢族群；又本件酒醉駕車肇事，單純係被
    告自行摔落溝渠受傷，並未有其他人車受損或傷亡，反觀被
    告受有頭部外傷及臉部擦傷、右上肢擦傷，於96年9 月26
    日送醫診療，並留院觀察及治療，此有財團法人彰化基督教
    醫院96年9 月27日診斷書1 紙附卷足憑，被告此次受創，當
    能記取教訓，及其自始坦承犯行，並表示悔悟，態度良好等
    一切情狀，量處如主文所示之刑，並諭知易科罰金之折算標
    準。
五、查被告前未曾因故意犯罪受有期徒刑以上刑之宣告，此有臺
    灣高等法院被告前案紀錄表1 紙在卷可稽，其經此教訓，應
    知警惕而無再犯之虞，所宣告之刑，認以暫不執行為適當，
    併予宣告緩刑2年，以勵自新。
六、應適用之法條：
  (一)刑事訴訟法第452 條、第273 條之1 第1 項，第299 條第1
    項前段、第310 條之2 、第454 條第2 項。
  (二)刑法第2 條第1 項前段、（修正前）第185 條之3 、第41條
    第1 項前段、第74條第1項第1款。
  (三)刑法施行法第1 條之1 第1 項、第2 項但書，判決如主文。
七、按本判決係依刑事訴訟法第310 條之2 、第454 條第2 項製
    作，依法僅需記載當事人欄、主文、犯罪事實、證據名稱、
    應適用之法條及得於10日內上訴之旨，並得以簡略方式為之
    ；如認定之犯罪事實、證據及應適用之法條，與檢察官聲請
    簡易判決處刑書或起訴書之記載相同者，得引用之。
八、如不服本件判決，得自收受送達之日起10日內，向本院提起
    上訴。
本案經檢察官吳曉婷到庭執行職務。
中    華    民    國    97    年    4     月    23    日
                  刑事第四庭    法  官  周淡怡
以上正本證明與原本無異。
如不服本判決，應於判決送達後10日內，向本院提出上訴書狀，
上訴書狀應「敘述具體上訴理由」，並按他造當事人之人數附繕
本。「切勿逕送上級法院」。
中    華    民    國    97    年    4     月    23    日
                                書記官  劉玫金
附錄論罪科刑法條全文
修正前中華民國刑法第185條之3
服用毒品、麻醉藥品、酒類或其他相類之物，不能安全駕駛動力
交通工具而駕駛者，處1 年以下有期徒刑、拘役或3 萬元以下罰
金。


司法院資訊處製作；財團法人民間司法改革基金會備份。
